---
title: "Seinna R verkefni"
output:
  html_document:
    css: styles.css
---

## Mikael Matthíasson - mim23
## Mikael Máni Sveinsson - mms27
## Tómas Blær Guðmundsson - tbg16

```{r setup, include=FALSE}
knitr::opts_chunk$set(echo = TRUE)
```
# Hluti 1
## Lesa og laga gögn

### a
#### Libraries
```{r libraries, include=FALSE}
library(tidyverse)
library(kableExtra)

```

```{r innlestur}
mmt <- read_csv2("https://ahj.hi.is/kaupskra.csv", locale = locale(encoding = "ISO8859-1"))
```
### b og e

#### Filtera eignir eftir hvort þær séu fullbúin fjölbýli eða sérbýli með nothæfan samning.
```{r filtera gögn}
mmt <- mmt %>% filter(fullbuid == 1 
  & tegund %in% c("Fjolbyli", "Serbyli") 
  & onothaefur_samningur == 0
  & postnr %in% c(105, 107, 112))
  
```
### c
#### Finna fermetraverð.
```{r fermetraverd}
mmt$fermetraverd <- round(mmt$kaupverd / mmt$einflm, digits = 1)
```
### d
#### Finna söluár.
```{r soluar}
mmt$ar <- as.numeric(format(mmt$utgdag,'%Y'))
```

### f
#### Taka út column 22.
```{r taka ut 22}
str(mmt)
mmt <- subset(mmt, select = -...22)
```

### g
#### Útbúa úrtak úr þýðinu
```{r setja upp urtak}
set.seed(11)
urtak <- mmt %>%
  group_by(postnr) %>%
  sample_n(replace = TRUE, size = 200)

```

# Hluti 2
## Töflur

### h 
#### Fjöldi eigna eftir hverfunum þremur eftir gerð eignar
```{r fjoldi eigna eftir gerd}
urtak_tafla <- table(urtak$postnr, urtak$tegund)

rownames(urtak_tafla) <- c('Póstnr. 105', 'Póstnr. 107', 'Póstnr. 112')
colnames(urtak_tafla) <- c('Sérbýli', 'Fjölbýli')

kable(urtak_tafla, "html") %>%
  kable_styling(full_width = TRUE) %>%
  column_spec(1:3, background = "white")

```

### i
#### Hlutfall sérbýla og fjölbýla eftir póstnúmerum.
```{r hlutfoll eigna postnr}
fjoldi <- table(urtak$postnr, urtak$tegund)

heild <- rowSums(fjoldi)

hlutfoll <- fjoldi / heild

prosenta <- round(hlutfoll * 100, 2)

hlutfoll_dat <- cbind(prosenta[, "Fjolbyli"], prosenta[, "Serbyli"])

rownames(hlutfoll_dat) <- rownames(fjoldi)
colnames(hlutfoll_dat) <- c("Sérbýli %", "Fjölbýli %")

kable(hlutfoll_dat, "html") %>%
  kable_styling(full_width = TRUE) %>%
  column_spec(1:3, background = "white")
```

### j
#### Kí-kvaðrat próf til athuga hvort hlutfall fjölbýla sé mismunandi eftir póstnr.
```{r tilgatuprof}

#Skiptum upp gögnum svo að við séum einungis að athuga fyrir fjölbýli.
fjolbyli <- subset(urtak, tegund == "Fjolbyli")

# Talning fyrir fjölbýli eftir hverfum.
fjoldi <- table(fjolbyli$postnr)

#Framkvæmum kí-kvaðrat próf og höfum prófstærðina sem α = 0.05.
ki_kvadrat_prof <- chisq.test(fjoldi)

print(ki_kvadrat_prof)

#Þar sem p-gildið er stærra en 0.05 eða p-value = 0.3102, höfnum við núlltilgátunni H0 um að hlutfall fjölbýla sé misjafnt eftir hverfum. Við höfum þ.a.l. ekki fullnæg gögn til þess að sanna að það sé misjafnt eftir hverfum.
```

# Hluti 3
## Tilgátupróf

### k
#### T-próf til að ákvarða verðmun á fermetrum í mismunandi húsnæðistegundum

#### H0 = Meðalverð á fermetra er mismunandi eftir húsnæðistegund
#### H1 = Meðalverð á fermetra er ekki mismunandi eftir húsnæðistegund
```{r tprof}

#Síum gögnin þannig að við erum með tvö þýði, fyrir sérbýli og fjölbýli 
serbyli  <- urtak %>% filter(tegund == 'Serbyli')
fjolbyli  <- urtak %>% filter(tegund == 'Fjolbyli')

#Framkvæmum tveggja hliða t-próf og höfum prófstærðina sem α = 0.05.
t_nidurst <- t.test(serbyli$fermetraverd, fjolbyli$fermetraverd, alternative = "two.sided")

print(t_nidurst)

```
#### Þar sem p-gildið er stærra en 0.05 eða p-value = 0.1865 höfnum við núlltilgátunni H0 um að meðalverð á fermetra sé misjafnt eftir húsnæðistegundum. Við höfum þ.a.l. ekki fullnæg gögn til þess að sanna að meðalverðið á fermetra sé mismunandi eftir tegundum.

### l
#### Nýrri breytu bætt við gagnaúrtakið
``` {r grouping}

#Bætum við breytunni staerd200 þar sem að fasteignir stærri en 200fm fá gildið Stærri, en hinar Minni
urtak <- urtak %>% mutate(staerd200 = ifelse(einflm > 200, 'Stærri', 'Minni'))

# Birtum 10 raðir af nýja gagnaúrtakinu með völdum breytum.
cols <- head(subset(urtak, select = c(postnr, tegund, einflm, staerd200)), 10)

kable(cols, "html") %>%
  kable_styling(full_width = TRUE) %>%
  column_spec(1:4, background = "white")
```

### m
#### T-próf til að ákvarða verðmun á fasteignum sem eru yfir/undir 200fm

#### H0 = Meðalverð á fermetra er mismunandi eftir því hvort að fasteign sé undir/yfir 200fm
#### H1 = Meðalverð á fermetra er ekki mismunandi eftir því hvort að fasteign sé undir/yfir 200fm
``` {r tprof staerd200}

#Síum gögnin þannig að við erum með tvö þýði, fyrir fasteignir yfir 200fm, og undir 200fm 
staerri  <- urtak %>% filter(staerd200 == 'Stærri')
minni  <- urtak %>% filter(staerd200 == 'Minni')

#Framkvæmum tveggja hliða t-próf og höfum prófstærðina sem α = 0.05.
t_nidurst <- t.test(staerri$fermetraverd, minni$fermetraverd, alternative = "two.sided")

print(t_nidurst)

```

#### Þar sem p-gildið er minna en 0.05 eða p-value = 0.03608 höfnum við ekki núlltilgátunni H0 um að meðalverð á fermetra sé misjafnt eftir því hvort að fasteignir séu undir/yfir 200fm. Við höfum þ.a.l. fullnægjandi gögn til þess að sanna að meðalverð fermetra sé í raun mismunandi eftir því hvort að fasteignin sé undir/yfir 200fm